臺灣臺南地方法院刑事判決　　　　　　　　　　　　　　九十年度自字第三五九號
　　自　訴　人　王一峰即丁○○.
　　代　理　人　乙○○
　　　　　　　　丙○○
　　被　　　告　甲○○
右列被告因詐欺案件，經自訴人提起自訴，本院判決如左：
    主  文
甲○○無罪。
    理  由
一、自訴意旨略以：被告甲○○意圖為自己不法之所有，於民國八十七年十月二十二
    日，將其所有之車牌號碼ＴＲ─三一一八號自用小客車一輛，持以至臺南市○○
    路○段一五一號自訴人王一峰獨資經營之「順隆當鋪」押當新臺幣（下同）五萬
    元，並約定期間自八十七年十月二十二日至八十八年一月二十一日滿當，惟被告
    佯稱因事急需用車，使自訴人陷於錯誤而將車輛交予被告使用，詎押當期滿後，
    被告卻避不見面，亦不還車，經自訴人多次催討，均置之不理，因認被告涉有刑
    法第三百三十九條第一項之詐欺取財罪嫌云云。
二、按犯罪事實應依證據認定之，無證據不得推定其犯罪事實，刑事訴訟法第一百五
    十四條定有明文。又認定不利於被告之事實，須依積極證據，苟積極證據不足為
    不利於被告事實之認定時，即應為有利於被告之認定，更不必有何有利之證據；
    如未能發現相當證據，或證據不足以證明時，自不能以推測或擬制之方法，以為
    犯罪事實之裁判基礎，是不能證明被告犯罪者，即應諭知無罪之判決（最高法院
    三十年上字第八一六號、四十年臺上字第八六號判例參照）。且刑法第三百三十
    九條第一項詐欺罪之成立，以意圖為自己或第三人不法所有，以詐術使人將本人
    或第三人之物交付為要件，所謂以詐術使人交付，必須被詐欺人因其詐術而陷於
    錯誤，若其所用方法不能認為詐術，亦不致使人陷於錯誤，即不構成該罪（最高
    法院四十六年臺上字第二六○號判例參照）。
三、本件自訴人認被告涉有右揭犯行，無非以當票、被告上開車輛之行車執照、被告
    簽發之本票、汽車買賣合約書及押當車輛借用借用保管切結書等影本資為論據。
    訊據被告甲○○固坦承有於右揭時、地以其所有之車牌號碼ＴＲ─三一一八號自
    用小客車向自訴人王一峰經營之「順隆當鋪」押當五萬元，期間自八十七年十月
    二十二日至八十八年一月二十一日滿當之事實，惟堅決否認有何詐欺之犯行，辯
    稱：伊係免留車借款，月息九分，當初約定借三個月，但如有繼續繳利息，可以
    續借，伊利息一直繳到八十九年六月份，後來因沒錢繳，於八十九年八月份時有
    簽每張面額六千元之本票十張交予自訴人清償本金，有兌現三萬元，其餘因沒錢
    沒有兌現，伊並沒有詐欺之意思，且現已與自訴人達成和解等語。
四、經查：(1)被告前揭辯稱伊係免留車借款，一直都有繳利息，且已清償部分本金，
    尚餘三萬原本金一節，業據自訴人之代理人乙○○、丙○○於本院審理時供述屬
    實（參見本院九十年十月十八日、九十年十二月二十一日及九十一年一月二十八
    日筆錄），再觀諸自訴人提出之押當車輛借用保管切結書，係屬定型化契約之模
    式，顯見被告係使用自訴人所提供之免留車借款方式借貸，自訴人將車輛交予被
    告使用並非因被告施用詐術而為之，被告既未施用詐術，自訴人自無陷於錯誤可
    言。(2)又被告以免留車押當借款方式向自訴人借款，均按期給付利息，自八十七
    年十月二十二日起至八十九年六月止，已繳納九萬四千五百元之利息，遠超過借
    貸之金額，若被告主觀上有詐騙之意思，又何需按期繳納巨額之利息。況被告於
    八十九年八月份自訴人催討時又再給付本息三萬元，並於本院審理期間與自訴人
    就所餘之三萬元本金達成和解，業據自訴人之代理人丙○○供述明確（見本院九
    十一年一月二十八日審理筆錄），益徵其主觀上並無不法所有之意圖，至為明顯
    。(3)參以一般借款行為，本即應評估對方資力及交易安全，若相對方交易之初並
    無不法犯意及施用詐術，縱相對人事後有未如期給付借款之情事，亦屬民事債務
    不履行之範疇，交易一方應自負風險，尚難遽以認定債務不履行之一方應負刑法
    上詐欺之罪責。(4)綜上所述，本件被告客觀上既缺乏詐術行為之實施，主觀上亦
    難認有不法所有之意圖，自訴人徒以被告未如期返還本金，亦未交還押當車輛之
    債務不履行結果即遽認被告涉有詐欺取財之犯行，尚嫌速斷。此外，本院復查無
    其他積極證據足資證明被告確有自訴人所指之上開犯行，揆諸首揭說明，不能證
    明被告犯罪，依法應諭知無罪之判決。
據上論斷，應依刑事訴訟法第三百零一條第一項，判決如主文。
本案經檢察官劉聰熙到庭執行職務。
中    華    民    國      九十一      年      二        月      八      日
                                  臺灣臺南地方法院刑事第三庭
                                      審判長法  官  李政庭
                                            法  官  蔡奇秀
                                            法  官  林佩儒
右正本證明與原本無異。
如不服本判決，應於判決送達後十日內，向本院提出上訴狀。
                書記官  廖文靜
中    華    民    國      九十一      年      二        月      八      日
